最高法院刑事判決　　　　　　　　　 111年度台上字第3389號
上　訴　人　李進忠
 
 
上列上訴人因違反毒品危害防制條例等罪案件，不服臺灣高等法
院高雄分院中華民國111 年4 月19日第二審判決（111 年度上訴
字第81號，起訴案號：臺灣高雄地方檢察署110 年度偵字第3501
、6549號），提起上訴，本院判決如下：
    主  文
上訴駁回。
    理  由
壹、關於販賣第二級毒品部分：
一、按刑事訴訟法第377 條規定，上訴於第三審法院，非以判決
    違背法令為理由，不得為之。是提起第三審上訴，應以原判
    決違背法令為理由，係屬法定要件。如果上訴理由書狀並未
    依據卷內訴訟資料，具體指摘原判決不適用何種法則或如何
    適用不當，或所指摘原判決違法情事，顯與法律規定得為第
    三審上訴理由之違法情形，不相適合時，均應認其上訴為不
    合法律上之程式，予以駁回。本件原判決認定上訴人李進忠
    有其事實欄（下稱事實欄）一所載之4 次販賣第二級毒品甲
    基安非他命犯行，因而維持第一審關於論上訴人犯販賣第二
    級毒品4 罪（其中原判決附表〈下稱附表〉編號1 、2 及 4 
    部分，上訴人僅就量刑部分提起第二審上訴），均累犯（並
    說明法定刑無期徒刑部分不得加重其刑，下同），其中附表
    編號1 、2 及4 部分經依毒品危害防制條例第17條第2 項規
    定減輕其刑後，各處有期徒刑5 年3 月（1 罪）、5 年2 月
    （2 罪），另附表編號3 部分處有期徒刑10年2 月，並均諭
    知相關沒收及定應執行有期徒刑11年之部分判決，駁回上訴
    人就此在第二審之上訴。已詳細敘述所憑之證據及取捨、認
    定之理由。且就上訴人否認犯附表一編號3 部分之販賣毒品
    甲基安非他命犯行，辯稱係與證人劉明芳合資向上游購買等
    語，其辯詞不可採之理由，及上訴人前揭犯行並無上開條例
    第17條第1 項及刑法第59條減輕（或酌量減輕）或免除其刑
    規定適用（見原判決理由貳、二、㈡、⒋及⒌）等情，分別
    予以指駁及說明。所為論斷，俱有卷存證據資料可資覆按，
    從形式上觀察，並無採證認事違背經驗法則、論理法則，亦
    無量刑職權之行使有濫用，或其他違背法令之情形。
二、上訴意旨乃謂：㈠、關於附表一編號3 部分，檢察官於原審
    審判時未針對具體問題而僅以包裹方式對證人劉明芳進行反
    詰問，原審即以證人劉明芳籠統之證言，復未釐清上訴人此
    次販賣金額究為新臺幣（下同）500 元、1,000 元或300 元
    ，即認定上訴人犯罪，自屬違法。㈡、原審就上訴人所犯上
    開4 罪均認定應依累犯規定加重其刑，非但理由過於空泛，
    且未依本院110 年度台上大字第5660號裁定意旨要求檢察官
    於審理時具體指明其構成累犯之證明方法，及提出其應依累
    犯規定加重其刑之證明，亦有違法等語。
三、惟查：㈠、證據之取捨及證據之證明力如何，由事實審法院
    自由判斷，此項自由判斷職權之行使，倘係基於吾人日常生
    活經驗所得之定則者，即屬合於經驗法則。苟本於理則上當
    然之定則所為之論斷，即為合乎論理法則，均不容任意指為
    判決違背法令。又刑事訴訟法關於審判中之詰問（包含主、
    反、覆主及覆反詰問）方式、範圍、能否誘導、限制及異議
    等情，概依同法第166 條至第167 條之6 各規定為之。依原
    審民國111 年3 月29日審判筆錄，檢察官對於證人劉明芳行
    反詰問程序時，係認其先前在110 年1 月28日檢察官訊問作
    證時，可能因時間久遠，記憶遺忘，故先確認其之前偵查中
    證言是否實在後，再逐項對於劉明芳向上訴人購買毒品甲基
    安非他命之金額（即300 元），及其將錢交予上訴人之真意
    是否為買賣等關於有無成立販賣罪之構成要件為詰問（見原
    審卷第140 頁），詰問內容個別並具體，與刑事訴訟法第16
    6 條之7 第1 項規定：詰問證人、鑑定人及證人、鑑定人之
    回答，均應就個別問題具體為之規定無違。並無上訴意旨所
    指檢察官係以包裹方式詰問之情形；又原審就附表一編號 3
    部分既採信證人劉明芳所稱係以300 元價格購得之證詞，屬
    原審本於職權對其調查所得之證據定其取捨而為判斷，自無
    必要就此次買賣之價格是否可能為500 元或1,000 元再贅為
    說明。㈡、原判決亦於理由貳、二、㈡、⒈內已說明如何依
    據上訴人構成累犯之前案紀錄、事實欄一所示犯罪情節，再
    綜合理由貳、二、㈡、⒉至⒌所述能否減刑等由，認上訴人
    所犯上開附表一所示4 罪並無應量處最低法定刑及有依刑法
    第59條規定酌量減輕其刑之情，故認應依累犯規定加重其刑
    。縱其說明略為簡約，究與判決理由不備之違法有間。且本
    院110 年度台上大字第5660號裁定日期為111 年4 月27日，
    本件宣判日則為111 年4 月19日，而本院上開裁定理由參、
    五亦明白說明：「本院刑事大法庭之裁定，除因依法院組織
    法第51條之10規定，對提案庭提交之案件有拘束力外，基於
    預測可能性及法安定性之精神，並無溯及既往之效力。故本
    裁定宣示前各級法院所踐行之訴訟程序及裁判，與本裁定意
    旨不符者，尚無從援引為上訴或非常上訴之理由。是以，於
    本裁定宣示前，下級審法院在檢察官未主張或盡其舉證、說
    明責任之情形下，業依職權調查，因而論以累犯，本乎前科
    形成累犯處斷刑或作為宣告刑事由之裁量，只須滿足其一，
    其評價即足，上級審法院自不能據以撤銷原判決。」等語，
    上訴意旨據此指摘檢察官未依法踐行程序違法，原審論以累
    犯同屬錯誤等語，自非合法上訴第三審之適法理由。其對此
    部分之上訴均不合法律上之程式，應予駁回。
貳、關於幫助施用第二級毒品部分：     
    按刑事訴訟法第376 條第1 項各款所列之案件，經第二審判
    決者，除有同項但書之情形外，不得上訴於第三審法院，為
    該法條所明定。本件上訴人所犯如事實欄二幫助施用第二級
    毒品部分，原審法院係維持第一審依刑法第30條第1 項、毒
    品危害防制條例第10條第2 項規定論處罪刑，核屬刑事訴訟
    法第376 條第1 項第1 款之案件，既經第二審判決，又無同
    項但書規定之情形，自不得上訴於第三審法院。上訴人一併
    提起上訴，為法所不許，應併予駁回。
據上論結，應依刑事訴訟法第395 條前段，判決如主文。
中    華    民    國   111    年    8     月    4     日
                  刑事第四庭審判長法  官  林  立  華  
                                  法  官  林  瑞  斌  
                                  法  官  王  敏  慧  
                                  法  官  李  麗  珠  
                                  法  官  謝  靜  恒  
本件正本證明與原本無異
                                  書記官
中    華    民    國   111    年    8     月    8     日